【裁判字號】    90,台上,365
【裁判日期】    900308
【裁判案由】    返還定金
【裁判全文】
最高法院民事判決                                  九十年度台上字第三六五號
    上  訴  人  乙○○
    被 上訴 人  甲○○
                        五樓
右當事人間請求返還定金事件，上訴人對於中華民國八十八年十月五日台灣高等法院
第二審判決（八十八年度上字第四○二號），提起上訴，本院判決如左：
    主  文
上訴駁回。
第三審訴訟費用由上訴人負擔。
    理  由
本件上訴人主張：被上訴人於民國八十六年十月間委託第一審共同被告巨鋒房屋仲介
有限公司（下稱巨鋒公司）出售其所有門牌號碼台北縣中和市○○街四九六巷三五弄
八號五樓房屋及其基地。伊欲買受上開房地，經與巨鋒公司職員黃明發洽談，於八十
六年十二月八日談妥以總價新台幣（下同）五百萬元成交，伊已交付五十萬元為定金
，由黃明發於八十六年十二月九日以巨鋒公司名義出具訂金收據，載明於八十六年十
二月十五日簽訂買賣契約。嗣伊通知巨鋒公司完成兩造訂約手續，惟被上訴人竟拒不
履約，依民法第二百四十九條第三款規定，應加倍返還其所受之定金等情。求為命被
上訴人給付伊一百萬元及加付法定遲延利息之判決（未繫屬本院部分不予贅述）。
被上訴人則以：伊係以總價六百五十萬元委託巨鋒公司出售系爭房屋，黃明發擅自以
低於上開金額之價格出售系爭房地，係屬逾越代理權之無權代理，對伊不生效力。伊
未收受上訴人交付之定金，上訴人遭黃明發詐騙，與伊無涉等語，資為抗辯。
原審以：上訴人就其主張之事實固據提出委託銷售契約書、訂金收據、郵局存證信函
為證，但查被上訴人係以總價六百五十萬元委託巨鋒公司出售系爭房地，黃明發向上
訴人諉稱可以總價五百萬元成交，收取其交付之定金五十萬元，被上訴人辯稱：如依
約定之總價六百五十萬元，伊願履約出售，並無給付不能之情形，伊係因上訴人受騙
以低於約定價格之五百萬元購買，伊始不為履行等語，洵屬有據。從而，上訴人依民
法第二百四十九條第三款規定，請求被上訴人加倍返還定金給付伊一百萬元，及加付
法定遲延利息，難認正當，不應准許。爰維持第一審所為上訴人此部分敗訴之判決，
駁回其上訴。按民法第二百四十九條第三款規定受定金當事人應加倍返還定金，以契
約因可歸責於受定金當事人之事由致不能履行為前提，若僅係不為給付，而非不能履
行，即無該條款之適用。依上訴人主張之事實，系爭契約並無不能履行之情形，上訴
人依上開規定請求被上訴人加倍返還定金及加付法定遲延利息，自屬無據。原審為上
訴人敗訴之判決，雖非以此為理由，但結果並無二致，仍應予維持。上訴論旨，指摘
原判決不當，求予廢棄，非有理由。
據上論結，本件上訴為無理由。依民事訴訟法第四百八十一條、第四百四十九條第二
項、第七十八條，判決如主文。
中      華      民      國     九十     年      三      月      八      日
                              最高法院民事第四庭
                                  審判長法官  林  奇  福
                                        法官  陳  國  禎
                                        法官  李  彥  文
                                        法官  陳  重  瑜
                                        法官  許  澍  林
      右正本證明與原本無異
                                              書  記  官
中      華      民      國     九十     年      三      月    二十一    日
                                                                        Ｖ


司法院資訊處製作；財團法人民間司法改革基金會備份。
